臺灣屏東地方法院刑事判決
                        111年度交易字第92號
公  訴  人  臺灣屏東地方檢察署檢察官
被      告  趙衛東


選任辯護人  吳佳融律師
上列被告因過失傷害案件，經檢察官提起公訴（111年度偵字第1
186號），被告於準備程序中就被訴事實為有罪陳述，經告知簡
式審判程序之旨，並聽取檢察官及被告意見後，本院裁定改依簡
式審判程序審理，判決如下：
    主    文
丁○○犯過失致人重傷罪，處有期徒刑陸月，如易科罰金，以新臺
幣壹仟元折算壹日。
    犯罪事實及理由
一、丁○○於民國110年1月1日9時50分許，駕駛車牌號碼0000-00
    號自用小客車，沿屏東縣內埔鄉學人路由南往北方向行駛，
    在行經同路段與海平路交岔路口時，欲左轉進入海平路，原
    應注意轉彎車應禮讓直行車先行，而依當時天候晴、日間自
    然光線、柏油路面乾燥、無缺陷、無障礙物、視距良好，並
    無不能注意之情事，竟疏未注意及此，率爾左轉；適甲○○駕
    駛車牌號碼00-0000號自用小客貨車搭載丙○○，沿學人路由
    北往南方向直行至該路口時，亦未注意車前狀況並採取必要
    之安全措施，因而閃避不及，致其自用小客貨車車頭撞及丁○○駕駛之上開自用小客車之右前車頭，甲○○因而受有第六、
    七頸椎創傷性移位滑脫閉鎖性骨折、頸部挫傷、左側肩膀挫
    傷、頭皮鈍傷、左側鎖骨閉鎖性骨折等傷害，經治療後，四
    肢稍微無力，僅能在助行器輔助下可以獨立行走，因而受有
    重大不治或難治之傷害，丙○○則受有骨盆骨折、右腕橈骨骨
    折、肋骨骨折等傷害。
二、被告丁○○所犯者非為死刑、無期徒刑、最輕本刑為3年以上
    有期徒刑之罪或高等法院管轄第一審案件，其於準備程序進
    行中，先就被訴事實為有罪之陳述，經告知其簡式審判程序
    之旨，並聽取檢察官、被告及其辯護人之意見後，依刑事訴
    訟法第273條之1第1項之規定，裁定以簡式審判程序審理，
    且依同法第273條之2規定，簡式審判程序之證據調查，不受
    第159條第1項、第161條之2、第161條之3、第163條之1及第
    164條至第170條規定之限制，合先敘明。
三、認定犯罪事實所憑之證據
（一）上開犯罪事實，業據被告於本院審理時坦承不諱，並經證
      人即告訴人丙○○、告訴代理人乙○○於偵查中之指述綦詳，
      復有屏東縣政府警察局內埔分局道路交通事故現場圖、道
      路交通事故調查報告表㈠㈡、屏東縣政府警察局道路交通事
      故肇事人自首情形記錄表、公路監理電子查詢系統查詢資
      料、現場及車損照片、監視器影像光碟、臺灣屏東地方檢
      察署檢察事務官勘驗報告及本院勘驗筆錄、交通部公路總
      局高雄區監理所110年9月10日高監鑑字第1100178765號函
      暨鑑定意見書、衛生福利部屏東醫院（下稱屏東醫院）診
      斷證明書影本、長庚醫療財團法人高雄長庚紀念醫院（下
      稱高雄長庚醫院）診斷證明書影本、高雄長庚醫院110年1
      0月22日長庚院高字第1101050727號函、病症暨失能診斷
      證明書照片影本、身心障礙證明影本2份附卷可稽，足徵
      被告之自白與事實相符。
（二）被告過失認定：
　　1.按汽車行駛至交岔路口，轉彎車應讓直行車先行；又汽車
      行駛時，駕駛人應注意車前狀況，並隨時採取必要之安全
      措施，道路交通安全規則第102條第1項第7款、第94條第3
      項定有明文。
　　2.經查，被告及告訴人甲○○均領有合格駕駛執照，有前揭公
      路監理電子查詢系統查詢資料及道路交通事故調查報告表
      ㈡可查（本院卷第32頁，他卷第77頁），對於上開道路交
      通安全規則應知之甚詳，其駕車上路自應注意上揭規定，
      以避免發生危險。而本件道路交通事故發生時天候晴、日
      間自然光線、柏油路面乾燥、無缺陷、無障礙物、視距良
      好等情，有前揭現場照片及道路交通事故調查報告表㈠在
      卷可憑（他卷第47-50、75頁），是天候及路況均良好，
      並無不能注意之情形，而被告駕車行經上開交岔路口，於
      路口號誌為黃燈之際，貿然左轉彎，適有告訴人甲○○駕駛
      自用小客貨車自對向行駛至本案交岔路口，亦於號誌變換
      為黃燈之際而未注意車前狀況，致丁○○所駕駛自用小客車
      與甲○○之自用小客貨車發生碰撞，告訴人甲○○、丙○○因而
      受有上開傷害，被告顯有疏未注意之過失，其過失行為與
      告訴人所受傷害間有相當因果關係甚明。另告訴人甲○○疏
      未注意車前狀況，遇被告貿然左轉彎，煞車閃避不及，對
      於本件車禍之發生與有過失，亦可認定。上開認定核與前
      開交通部公路總局高雄區監理所屏澎區車輛行車事故鑑定
      會鑑定意見書之鑑定結果認為：「被告駕駛自用小客車行
      經行車管制號誌交岔路口，左轉未讓直行車先行，為肇事
      主因；告訴人駕駛自用小客貨車，行經行車管制號誌交岔
      路口，未注意車前狀況並未隨時採取必要之安全措施，為
      肇事次因」等情（他卷第105-106頁）相符。
（三）告訴人甲○○因車禍受有重傷害結果之認定：　　
　  1.按稱重傷者，謂下列傷害：四、毀敗或嚴重減損一肢以上
      之機能，刑法第10條第4項第4款定有明文。又所稱毀敗一
      肢以上之機能，係指肢體因傷害之結果完全喪失其效用者
      而言，初不以驗斷時之狀況如何為標準，如經過相當之診
      治而能回復原狀，或雖不能回復原狀而僅祇減衰其效用者
      ，仍不得謂毀敗，若已達嚴重減損效能，仍屬該款之重傷
      。
　  2.經查，告訴人甲○○因本件車禍受有第六、七頸椎創傷性移
      位滑脫閉鎖性骨折、頸部挫傷、左側肩膀挫傷、頭皮鈍傷
      、左側鎖骨閉鎖性骨折等傷害，有屏東醫院、高雄長庚醫
      院診斷證明書附卷可佐（他卷第23、31頁），又經臺灣屏
      東地方檢察署檢察官就告訴人甲○○之復原狀況，函詢高雄
      長庚醫院，函覆略以：「甲○○經治療後，四肢稍微無力，
      僅能在助行器輔助下可以獨立行走」等語，並有該院110
      年10月22日長庚院高字第1101050727號函在卷可查（本院
      卷第121頁），再者，告訴人甲○○於本案案發後，即領有
      身心障礙證明（110年1月19日鑑定，障礙類別為第7類〔神
      經、肌肉、骨骼之移動相關構造及其功能〕，障礙程度：
      極重度。嗣於110年9月9日重新鑑定，障礙類別為第7類，
      障礙程度：輕度）等情，有中華民國身心障礙證明影本2
      份在卷可查（他卷第21頁，本院卷第141頁）。堪認告訴
      人甲○○因車禍受有上開傷害，經過相當之診治，仍已達嚴
      重減損一肢以上機能之重傷害程度。
（四）綜上，本件事證明確，被告犯行洵堪認定，應依法論科。
四、論罪科刑
（一）核被告所為，係犯刑法第284條後段之過失致人重傷罪及
      同條前段之過失傷害罪。
（二）被告以一過失行為，同時對告訴人甲○○犯過失致人重傷罪
      、對告訴人丙○○犯過失傷害罪，為異種想像競合犯，應依
      刑法第55條規定，從一重之過失致人重傷罪處斷。
（三）按刑法第62條所謂自首，祇以犯人在其犯罪未發覺前，自
      行向該管公務員申告其犯罪事實，而接受裁判為已足，至
      於嗣後對於犯行有所辯解，乃辯護權之行使，不能據此即
      認其先前之自首失其效力（最高法院92年度台上字第7254
      號判決意旨參照）。查被告於肇事後，留在事故現場，並
      於其犯罪未經有偵查犯罪職權之公務員發覺前，向前往現
      場處理之警員坦承為肇事人，此有道路交通事故肇事人自
      首情形記錄表1紙在卷可憑（本院卷第31頁），則被告雖
      於偵查中對於本案事故之過失責任有所爭執，惟此要屬被
      告於刑事訴訟程序上行使辯護權之範疇，揆諸前揭說明，
      仍認其符合自首要件，爰依刑法第62條前段之規定，減輕
      其刑。
（四）爰以行為人之責任為基礎，本院審酌下列情狀後，量處如
      主文所示之刑，並諭知易科罰金之折算標準：
　　1.被告違反義務程度及所生損害：被告參與公共道路交通，
      應確實遵守交通規則以維護其他用路人之安全，竟因一時
      疏忽，駕駛自用小客車於交岔路口號誌轉換為黃燈時，未
      禮讓直行車輛即貿然左轉（肇事主因），另告訴人甲○○亦
      於黃燈時未注意車前狀況而行駛至本案交岔路口，致釀成
      本件車禍事故發生，告訴人甲○○因此所受傷害已達嚴重減
      損一肢以上之機能之重傷害程度，告訴人丙○○則受有骨盆
      骨折、右腕橈骨骨折、肋骨骨折之傷害，所為自應非難。
　　2.被告犯後態度：被告犯後業已坦承犯行，另於案發後曾至
      醫院、告訴人家中探視告訴人，並多次與告訴人子女以通
      訊軟體LINE協商賠償事宜，然雙方就賠償方案事宜未能達
      成共識，復表示其願意賠償告訴人甲○○110萬元（不含強
      制險）、告訴人丙○○50萬元（含強制險）等情，有被告與
      告訴人之女及告訴代理人乙○○之LINE對話記錄及賠償方案
      陳報單在卷可查（本院卷第91-117、175頁）。
　　3.被告品行、生活狀況及智識程度：被告於本案案發前並無
      前科，有臺灣高等法院被告前案記錄表可查（本院卷第15
      頁），素行尚可；兼衡被告自述已婚、育有5歲、2歲之未
      成年子女，現為職業軍人，任職士官之生活經濟狀況、大
      學畢業之智識程度（本院卷第164頁）。
（五）被告未曾因故意犯罪受有期徒刑以上刑之宣告，固如前述
      ，惟考量被告未能與告訴人2人達成和解，亦未賠償告訴
      人2人之損失，或取得告訴人2人之原諒，且被告侵害告訴
      人2人之身體法益，執行受諭知之刑罰，係維持法秩序所
      必要，難認有暫不執行之情，從而，本院審酌各項事由，
      認為被告並無「刑之宣告以暫不執行為適當」之情形，不
      予緩刑，附此敘明。
據上論斷，依刑事訴訟法第273條之1第1項、第299條第1項前段
，判決如主文。
本案經檢察官黃彥凱提起公訴，檢察官王光傑到庭執行職務。
中　　華　　民　　國　　111 　年　　7 　　月　　15　　日
                  刑事第四庭    　法　官　林敬超
以上正本證明與原本無異。
如不服本判決應於收受判決後20日內向本院提出上訴書狀，並應
敘述具體理由；其未敘述上訴理由者，應於上訴期間屆滿後20日
內向本院補提理由書（均須按他造當事人之人數附繕本）「切勿
逕送上級法院」。
中　　華　　民　　國　　111 　年　　7 　　月　　18　　日
                                  書記官  呂靜雯
附錄本件判決引用之法條：
中華民國刑法第284條
因過失傷害人者，處1年以下有期徒刑、拘役或10萬元以下罰金
；致重傷者，處3年以下有期徒刑、拘役或30萬元以下罰金。